【裁判字號】    95,重訴,46
【裁判日期】    950803
【裁判案由】    毒品危害防制條例
【裁判全文】
臺灣桃園地方法院刑事判決              95年度重訴字第46號
公  訴  人  台灣桃園地方法院檢察署檢察官
被      告  乙○○
                    （現羈押於台灣桃園看守所）
指定辯護人  本院公設辯護人  甲○○
上列被告因毒品危害防制條例案件，經檢察官提起公訴（95年度
偵字第9519號），本院判決如下：
    主  文
乙○○共同運輸第一級毒品，累犯，處有期徒刑拾年。扣案第一
級毒品海洛因共肆包（共驗餘淨重344.39公克，純度為63.20%，
純質淨重為217.65公克，含包裝袋肆只），均沒收銷燬；扣案球
鞋壹雙沒收。
    事  實
一、乙○○曾於民國91年間，因違反毒品危害防制條例案件，經
    台灣基隆地方法院於91年3 月12日以91年度訴字第60號判決
    判處應執行有期徒刑10月，於92年12月1 日縮短刑期執行完
    畢，竟不知悛悔。其明知海洛因係毒品危害防制條例第2 條
    第2 項第1 款所列之第一級毒品，並經中華民國行政院公告
    為甲類第4 款之管制進出口物品，不得運輸，亦不得私運進
    口，竟與真實姓名年籍不詳，綽號為「阿光」之緬甸籍成年
    男子共同基於運輸第一級毒品海洛因進口之犯意聯絡，於95
    年4 月20日自桃園中正國際機場出境，經由香港轉至中國大
    陸深圳地區，再透過阿光之聯繫安排，於翌日（21日）返回
    香港，搭乘泰國航空公司班機至泰國曼谷後，再轉往緬甸仰
    光。復以新台幣（下同）16萬元之價格，向某緬甸籍之真實
    姓名年籍不詳成年男子，購買第一級毒品海洛因1 包，嗣後
    並自行分裝成4 小包，藏放在當地所購得之白底紅邊愛迪達
    牌運動鞋鞋底，以鞋墊覆蓋其上，作為掩飾。隨即於94年4
    月24日，穿著上開夾藏第一級毒品海洛因之球鞋，搭機經由
    澳門轉搭泰國航空公司CX-464班機返抵桃園中正國際機場，
    而將上開管制進出口之第一級毒品海洛因私運入境。嗣於同
    日晚間11時30分許，通過桃園中正國際機場第1 航廈入境綠
    線檢查檯，刻意未予填寫申報單或口頭申報進口，冀圖矇混
    闖關入境時，為財政部台北關稅局關員注檢查覺有異，因此
    將之移至第9 號紅線應申報檯檢查，並會同法務部調查局桃
    園縣調查站人員，當場在其所著球鞋內，起獲上開第一級毒
    品海洛因共4 包（共驗餘淨重344.39公克，純度為63.20%，
    純質淨重為217.65公克）。
二、案經法務部調查局桃園縣調查站移送臺灣桃園地方法院檢察
    署檢察官偵查起訴。
    理  由
一、認定被告有罪所依據之證據及理由：
  (一)上開運輸第一級毒品海洛因入境並因此為警查獲之犯罪事實
    ，業據被告乙○○迭於調查站、檢察官偵訊時及本院審理中
    自白明確，復有臺北關稅局扣押貨物運輸工具收據、護照各
    1 份、查獲時之照片6 張在卷可稽。並有上開被告所有供夾
    藏運輸毒品所用之球鞋1 雙扣案可佐。再扣案之白色粉末經
    送法務部調查局鑑驗結果，均含第一級第6 項毒品海洛因成
    分，合計驗餘淨重344.39公克，純度為63.20%，純質淨重為
    217.65公克）一節，有法務部調查局95年4 月25日調科壹字
    第080011210 鑑驗通知書1 份在卷可參（見偵查卷第53頁）
    。是被告確有以球鞋夾藏而攜帶第一級毒品海洛因進入臺灣
    一節，堪以認定。
  (二)被告雖以：本案遭查獲之海洛因，均係為供自己施用之目的
    而購買運輸回台等語置辯。然按毒品危害防制條例之運輸毒
    品罪，所稱之「運輸」係指轉運輸送而言，不以國外輸入國
    內或國內輸出國外者為限，至於運輸之動機、目的是否意在
    為己或為他人，運輸之方法為海運、空運、陸運或兼而有之
    ，均非所問。至零星夾帶或短途持送者，雖得斟酌實際情形
    ，依持有毒品罪論科，但仍以無運輸或販賣之意圖者為限（
    最高法院94年度臺上字第2845號判決意旨參照）。查被告係
    將扣案毒品海洛因自緬甸出發經由澳門搭機私運入境臺灣地
    區，所私運之毒品海洛因共驗餘淨重344.39公克，純度為63
    .20% ， 純質淨重為217.65公克，依此情形觀之，被告顯係
    長途轉運輸送，且就上開毒品純質淨重亦高達217.65公克，
    顯難謂係「零星夾帶」，是不論被告本次私運毒品海洛因入
    境臺灣之目的係為自己施用之用或為他人，均可認定被告有
    運輸之意圖，至為灼然。
  (三)綜上所述，被告上開辯稱係為自己施用目的而運輸入境一節
    ，顯無可採，難以執為被告有利之認定。被告上開自白與事
    實相符，本件事證明確，被告犯行堪予認定，應依法論科。
三、論罪科刑部分：
  (一)查被告行為後，刑法業於94年2 月2 日經總統以華總一義字
    第09400014901 號令修正公布，並於95年7 月1 日施行（下
    稱新刑法，修正前刑法下稱舊刑法），參酌最高法院95 年5
    月23日刑事庭第8 次會議決議，新刑法第2 條第1 項之規定
    ，係規範行為後法律變更所生新舊法律比較適用之準據法，
    於新刑法施行後，應適用新刑法第2 條第1 項之規定，為「
    從舊從輕」之比較。另於比較時應就罪刑有關之共犯、未遂
    犯、想像競合犯、牽連犯、連續犯、結合犯，以及累犯加重
    、自首減輕暨其他法定加減原因（如身分加減）與加減比例
    等一切情形，本於統一性及整體性原則，綜其全部罪刑之結
    果而為比較。而被告行為後，舊刑法第47條原規定：受有
    期徒刑之執行完畢，或受無期徒刑或有期徒刑一部之執行而
    赦免後，5 年以內再犯有期徒刑以上之罪者，為累犯，加重
    本刑至2 分之1 ；修正後同法第47條第1 項則規定：受徒刑
    之執行完畢，或一部之執行而赦免後，5 年以內故意再犯有
    期徒刑以上之罪者，為累犯，加重本刑至2 分之1 。本件被
    告於有期徒刑執行完畢後5 年以內故意再犯本件有期徒刑以
    上之罪，依修正前之舊刑法第47條，或修正後之新刑法第47
    條第1 項，均構成累犯，對被告而言並無有利或不利之情形
    ，依刑法第2 條第1 項前段之規定，應逕依修正前之舊刑法
    第47條，論以累犯；有關法定罰金刑最低度部分，修正前
    刑法第33條第5 款規定：「罰金：一元（按指銀元，即新臺
    幣三元）以上。」，修正後則規定「罰金：新臺幣一千元以
    上，以百元計算之。」；關於死刑及無期徒刑之減輕部分
    ，修正前刑法第64條第2 項及第65條第2 項分別規定：「死
    刑減輕者，為無期徒刑，或為十五年以下十二年以上有期徒
    刑。」「無期徒刑減輕者，為七年以上有期徒刑。」，修正
    後刑法第64條第2 項及第65條第2 項則分別規定：「死刑減
    輕者，為無期徒刑。」、「無期徒刑減輕者，為二十年以下
    十五年以上有期徒刑。」。因之，經綜其全部罪刑之結果而
    為比較，以舊刑法有利於被告，應一體適用舊刑法之規定。
    另修正前刑法第59條規定：「犯罪之情狀可憫恕者，得酌量
    減輕其刑。」，修正後刑法第59條則規定：「犯罪之情狀顯
    可憫恕，認科以最低度刑仍嫌過重者，得酌量減輕其刑。」
    ，依同上最高法院刑事庭會議決議意旨，本條修正係屬法院
    就刑之酌減審認標準見解之明文化，非屬法律之變更。
  (二)按海洛因係毒品危害防制條例第2 條第2 項第1 款規定之第
    一級毒品，且係行政院依懲治走私條例公告之「管制物品項
    目及其數額」甲項第4 款所列之管制進出口物品，被告自緬
    甸私運海洛因入境臺灣，係犯毒品危害防制條例第4 條第1
    項之運輸第一級毒品罪及懲治走私條例第2 條第1 項之私運
    管制物品進口罪。被告一運輸毒品海洛因行為同時觸犯前開
    二罪，為想像競合犯，依刑法第55條規定，從一重論以毒品
    危害防制條例第4 條第1 項之運輸第一級毒品海洛因罪。而
    被告持有第一級毒品海洛因之低度行為，為運輸之高度行為
    所吸收，不另論罪。
  (三)被告與緬甸籍成年男子阿光，有犯意聯絡及行為之分擔，均
    為共同正犯。
  (四)被告有事實欄所載之犯罪科刑執行情形，有台灣高等法院被
    告全國前案紀錄表、台灣桃園地方法院檢察署刑案資料查註
    紀錄表分別在卷可稽，其於5 年內再犯本件有期徒刑以上之
    罪，為累犯，應依舊刑法第47條規定加重其刑。
  (五)又按刑事審判旨在實現刑罰權之分配的正義，故法院對有罪
    被告之科刑，應符合罪刑相當之原則，使輕重得宜，罰當其
    罪，以契合社會之法律感情，此所以刑法第57條明定科刑時
    應審酌一切情狀，尤應注意該條所列10款事項以為科刑輕重
    之標準，並於同法第59條賦予法院以裁量權，如認「犯罪之
    情狀顯可憫恕，認科以最低度刑仍嫌過重者，得酌量減輕其
    刑」，其所謂「犯罪之情狀」，與同法第57條規定科刑時應
    審酌之一切情狀，並非有截然不同之領域，於裁判上酌減其
    刑時，應就犯罪一切情狀（包括第57條所列舉之10款事項）
    ，予以全盤考量，審酌其犯罪有無可憫恕之事由（即有無特
    殊之原因與環境，在客觀上足以引起一般同情，以及宣告法
    定低度刑，是否猶嫌過重等等），以為判斷。查被告本案係
    因施用毒品海洛因成癮，基於自行施用之犯意運毒入境，並
    非意在流毒他人，且其犯罪後尚知坦承犯行，並斟酌其本件
    運輸毒品海洛因入境之數量，雖難謂係少量零星夾帶，但其
    量亦非甚為鉅大，相較於運輸第一級毒品罪之最輕本刑為無
    期徒刑之刑度，實有情輕法重失衡之情形，可認有憫恕之事
    由，爰依新刑法第59條之規定減輕其刑，並就法定罰金刑部
    分，先加後減之。
  (六)爰審酌被告運輸毒品進入臺灣，運輸毒品海洛因重量多寡，
    及其品行、素行、智識程度、犯後態度等一切情狀，量處如
    主文所示之刑，以資懲儆。
四、沒收部分：
  (一)扣案之第一級毒品海洛因級毒品海洛因共4 包（共驗餘淨重
    344.39公克，純度為63.20%，純質淨重為217.65公克），連
    同包裝之塑膠袋4 只（其內仍有微量毒品殘留，依法務部調
    查局處理流程並無將毒品與包裝袋析離分別銷燬之情形，參
    見該局93年11月16日調科壹字第09362396550 號函），均應
    依毒品危害防制條例第18條第1 項前段沒收銷燬。
  (二)另扣案之球鞋1 雙，係被告所有供夾藏運輸毒品所用之物，
    業據被告陳述在卷，應依毒品危害防制條例第19條第1 項規
    定宣告沒收之。且因該等物品均經扣案，即無「一部或全部
    不能沒收」之情形，無須再為「如一部或全部不能沒收時，
    追徵其價額」之諭知。
  (三)至於毒品危害防制條例第19條第1 項所稱「供犯罪所用或因
    犯罪所得之財物，均沒收之」，必於犯同條例第4 條至第9
    條、第12條、第13條或第14條第1 項、第2 項之罪有直接關
    係為限，被告往返台灣、香港、大陸、泰國、澳門、緬甸之
    間所使用機票、食宿費用，顯係被告必要之交通、食宿支出
    ，非供運輸毒品之用，亦非運輸毒品所得之對價，不在毒品
    危害防制條例第19條第1 項所規定宣告沒收之列，附此敘明
    。
據上論斷，應依刑事訴訟法第299 條第1 項前段，毒品危害防制
條例第4 條第1 項、第18條第1 項前段、第19條第1 項，修正後
懲治走私條例第2 條第1 項、修正前懲治走私條例第11條，修正
後刑法第2 條第1 項前段、第59條、修正前刑法第11條、第28條
、第55條、第47條，判決如主文。
本案經檢察官邱曉華到庭執行職務。
中    華    民    國    95    年    8     月    3     日
                    刑事第六庭審判長法  官  林  孟  宜
                                    法  官  蔡  寶  樺
                                    法  官  陳  永  來
上正本證明與原本無異。
                                    書記官  劉  霜  潔
中    華    民    國    95    年    8     月    3     日
附論罪科刑依據之法條：
毒品危害防治條例第4條
製造、運輸、販賣第一級毒品者，處死刑或無期徒刑；處無期徒
刑者，得併科新臺幣一千萬元以下罰金。
製造、運輸、販賣第二級毒品者，處無期徒刑或七年以上有期徒
刑，得併科新臺幣七百萬元以下罰金。
製造、運輸、販賣第三級毒品者，處五年以上有期徒刑，得併科
新臺幣五百萬元以下罰金。
製造、運輸、販賣專供製造或施用毒品之器具者，處一年以上七
年以下有期徒刑，得併科新臺幣一百萬元以下罰金。
前四項之未遂犯罰之。
懲治走私條例第2 條
私運管制物品進口、出口逾公告數額者，處七年以下有期徒刑，
得併科新台幣二十萬元以下罰金。
前項之未遂犯罰之。
第一項所稱管制物品及其數額，由行政院公告之。


司法院資訊處製作；財團法人民間司法改革基金會備份。
